【裁判字號】    99,智訴,10
【裁判日期】    990709
【裁判案由】    偽造文書等
【裁判全文】
臺灣臺中地方法院刑事判決              99年度智訴字第10號
公  訴  人  臺灣臺中地方法院檢察署檢察官
被      告  乙○○
            甲○○
上列被告因偽造文書等案件，經檢察官提起公訴（99年度偵字第
7302、7762號），本院判決如下：
    主    文
甲○○行使偽造私文書，足以生損害於他人，處有期徒刑貳月，
如易科罰金，以新臺幣壹仟元折算壹日。緩刑貳年，並向指定之
政府機關、政府機構、行政法人、社區或其他符合公益目的之機
構或團體，提供捌拾小時之義務勞務，緩刑期間付保護管束。扣
案之「SHILLS鑽石光BB水嫩無瑕霜」壹瓶，沒收。
乙○○免訴。
    犯罪事實
一、甲○○明知如附件所示之「SHILLS」圖樣英文係「林荃企業
    有限公司」（址設臺北市中山區○○○路○段11之1號17 樓
    ），依法向我國經濟部智慧財產局申請註冊，核准使用於化
    妝水、乳液、去角質乳霜、精華液等商品，且均為相關大眾
    所共知之著名商標，目前仍於商標專用期間，未經上開商標
    權人同意，不得於同一商品，使用相同之註冊商標圖樣；亦
    明知乙○○（由本院於本案中為免訴判決，詳如後述）經由
    大陸地區「淘寶網」網站所購得之「SHILLS鑽石光BB水嫩無
    瑕霜」係未經商標權人同意或授權，而使用仿冒前開「SHIL
    LS」商標圖樣之仿冒商品，且該仿冒商品之外包裝盒側身所
    標示之「總經銷：林荃企業有限公司」及成分等中英文句，
    係偽造之私文書，竟基於反覆販賣仿冒商標商品及接續行使
    偽造私文書之犯意，於98年8月20日以每盒新臺幣（下同）
    72元（起訴書誤載為90元）之價格，向乙○○購買上開「
    SHILLS鑽石光BB水嫩無瑕霜」（下稱系爭仿冒商品）共5盒
    （總價360元），再於同年8月下旬，在雅虎拍賣網站以其「
    iＺ00 00000000」帳號刊登拍賣上揭仿冒商品之網頁，以每
    盒120元之價格（運費另計），販賣上揭仿冒商品予不詳姓
    名之 買家（包括本件告訴人林荃企業有限公司，此部分係在
    98年9月3日購得）牟利，而接續行使前開仿冒商品外包裝盒
    上標示之偽造私文書（即「總經銷：林荃企業有限公司」及
    其成分等中英文標示），足生損害於林荃企業有限公司。
二、案經林荃企業有限公司委任王迪吾律師、鐘登科律師訴由臺
    灣臺中地方法院檢察署檢察官偵查起訴。
    理    由
甲、證據能力部分：證據能力方面：按被告以外之人（包括證人
    、鑑定人、告訴人、被害人及共同被告等）於審判外之陳述
    雖不符刑事訴訟法第159條之1至之4等4條之規定，而經當事
    人於審判程序同意作為證據，法院審酌該言詞陳述或書面陳
    述作成時之情況，認為適當者，亦得為證據；當事人、代理
    人或辯護人於法院調查證據時，知有刑事訴訟法第159 條第
    1項不得為證據之情形，而未於言詞辯論終結前聲明異議者
    ，視為有前項之同意，同法第159條之5定有明文。立法意旨
    在於傳聞證據未經當事人之反對詰問予以核實，原則上先予
    排除。惟若當事人已放棄反對詰問權，於審判程序中表明同
    意該等傳聞證據可作為證據；或於言詞辯論終結前未聲明異
    議，基於尊重當事人對傳聞證據之處分權，及證據資料愈豐
    富，愈有助於真實發見之理念，且強化言詞辯論主義，使訴
    訟程序得以順暢進行，上開傳聞證據亦均具有證據能力。查
    檢察官、被告對於本案卷內相關證人之證述、文書卷證資料
    ，於本院99年5月11日行準備程序中、本院99年6月24日審理
    中並未就有何於刑事訴訟法第159條第1項不得為證據之情形
    於本院言詞辯論終結前聲明異議，且有關本案諸證人之證述
    、文書卷證資料亦經本院於審理期日逐一提示、朗讀，並告
    以要旨，本院復審酌相關證人證述筆錄製成、文書卷證資料
    取得，並無證據顯示有何違背程序規定情事，依據上述之說
    明，均應具有證據能力。
乙、得心證之理由
壹、有罪部分：（甲○○行使偽造私文書、販賣仿冒商標商品之
    犯行）
一、上揭犯罪事實，業據被告甲○○於本院審理中坦承不諱，核
    與告訴人林荃企業有限公司代表人林佳宏、告訴代理人鐘登
    科律師於偵訊中指述情節相符，復經林荃企業有限公司代表
    人林佳宏於本院審理中到庭指述明確，以及證人乙○○於本
    院結證屬實，並有經濟部智慧財產局商標專用權資料、正品
    及仿冒品對照相片14張、被告甲○○刊登之雅虎拍賣網頁列
    印資料、賣家評價列印資料、結帳相關注意事項列印資料、
    被告甲○○設立於中華郵政股份有限公司豐原外埔郵局（局
    號：0000000、帳號：0000000）之客戶歷史交易清單、告訴
    人林荃企業有限公司標買系爭仿冒商品之網頁資料及轉帳資
    料、被告乙○○刊登之露天拍賣網頁列印資料及被告乙○○
    所提出大陸地區「淘寶網」網頁列印資料、林荃企業有限公
    司出貨單（關於「SHILLS『超炫光』BB無暇霜」之出貨單價
    於1箱120個之批價為95元）、統一發票等在卷可稽。經查，
    黏貼於系爭仿冒商品紙盒包裝盒側面之銀色說明標籤內第1
    行即標明：「SHILLS『鑽石光』BB水嫩無暇霜SPF30」等字
    樣，核與由告訴人林荃企業有限公司代表人林佳宏所提出之
    正品盒身銀色說明標籤第1行所示：「SHILLS『超炫光』BB
    水嫩無暇霜UV50」即有「鑽石光」、「超炫光」之一見可明
    之差異，而參諸被告甲○○向被告乙○○購得上揭仿冒商品
    後，竟於刊登商品資訊之網頁上標明：「SHILLS抗UV（6in1
    ）『超炫光』BB裸妝防曬霜……」等字樣，則斯時已持有仿
    冒商品現貨之被告甲○○理應就包裝盒上之記載有所知悉，
    竟仍於刊登資訊上標示有上述明顯差異之說明文字，其知悉
    該等向被告乙○○所購買之商品為仿冒商品之可能性即大為
    增加。再者，被告甲○○於本院審理中亦表明：被告乙○○
    說東西是從中國大陸的「淘寶網」網站上購得等語，惟由扣
    案由告訴人林荃企業有限公司代表人林佳宏提出之仿冒商品
    盒身標籤竟載明：「產地：臺灣」之字樣，加以經本院當庭
    勘驗該仿冒商品之紙盒包裝顯示，盒蓋口有一靛色標籤，其
    上載明：「短信查詢：00000000000、電話查詢：000000000
    0」等字樣，而身在臺灣之被告乙○○竟係透過中國大陸之
    網站購得此一商品，實與一般貿易習慣有所不同，其商品之
    真實性即有待查證，被告甲○○就此亦難諉為不知；再者，
    該等查詢之相關電話號碼亦明顯非臺灣所使用之區域電話號
    碼，被告甲○○乃具有一般常識之成年人，就此更難謂不知
    ，況其於本院審理中終亦坦承：「我當時有想過系爭產品可
    能是假的。我當時有懷疑過，……我當時確實有懷疑過是假
    的，因為價格很便宜。」等語。參以BB霜之商品係近年來於
    市場上廣為人知之保養化妝品，且係使用於女性相當重視之
    臉部肌膚，其市價向來多達數百元至數千元之譜，惟被告甲
    ○○向被告乙○○購買之系爭仿冒商品進價竟然只有72元，
    其商品之來源、品質由一般常情來說，更足以讓人知悉其非
    正牌商品。益證被告甲○○一度辯稱其不知系爭商品為仿冒
    商品云云，顯與常情不符，不足採信。是本件被告甲○○上
    揭犯行乃屬事證明確，堪為認定。
二、按「在紙上或物品上之文字、符號、圖畫、照像，依習慣或
    特約，足以為表示其用意之證明者，關於本章及本章以外各
    罪，以文書論。」，刑法第220條第1項定有明文。本件被告
    所販售之仿冒商品，其盒身側面之銀色標籤上載明有：「總
    經銷：林荃企業有限公司」及成分等中英文句，顯然係說明
    該等產品係由「林荃企業有限公司出品」之用意，而屬刑法
    第220條第1項規定之準（私）文書。是核被告甲○○所為，
    係違反商標法第82條之販賣仿冒商標商品罪及刑法第216、
    210 條之行使偽造私文書罪。另按刑事法若干犯罪行為態樣
    ，本質上原具有反覆、延續實行之特徵，立法時既予特別歸
    類，定為犯罪構成要件之行為要素，則行為人基於概括之犯
    意，在密切接近之一定時、地持續實行之複次行為，倘依社
    會通念，於客觀上認為符合一個反覆、延續性之行為觀念者
    ，於刑法評價上，即應僅成立一罪，俾免有重複評價、刑度
    超過罪責與不法內涵之疑慮；學理上所稱「集合犯」之職業
    性、營業性或收集性等具有重複特質之犯罪均屬之，例如經
    營、從事業務、收集、販賣、製造、散布等行為概念者是，
    有最高法院九十五年度臺上字第一０七九號判決意旨可資參
    照。被告甲○○多次販賣上揭仿冒商品之營利性行為，係在
    密集期間內以相同之方式持續進行，是此販賣仿冒商標產品
    之犯行，即具有反覆、延續實行之特徵，從而在行為概念上
    ，縱有多次販賣之舉措，仍應評價認係包括一罪之集合犯；
    而其同時於各次販賣上揭仿冒商品之同時亦行使偽造私文書
    ，依上旨觀之亦應認核屬集合犯之一罪。而被告甲○○以一
    行為觸犯上開數罪名，為想像競合犯，應從一重論以行使偽
    造私文書罪論處。爰審酌被告販售仿冒商品，已對商標權人
    之商譽造成損害，且就真正商標權所表彰之品質亦生影響，
    惟念其犯後已坦承犯行，態度尚佳，並斟酌其所販售之商品
    單價為120元（不包括運費，而告訴人公司之批發價則為單
    價95 元）、數量不多，以及因告訴人要求之賠償金額為20
    萬元而無力支付等一切情狀，量處如主文所示之刑，並諭知
    易科罰金之折算標準。又被告甲○○前未曾受有期徒刑以上
    刑之宣告，有臺灣高等法院被告全國前案紀錄表及臺灣臺中
    地方法院檢察署刑案資料查註紀錄表在卷可按，且其係一單
    親媽媽（有戶口名簿在卷可稽），因經濟壓力致一時失慮而
    犯本罪，其經此偵審教訓，當知謹慎而無再犯之虞，本院認
    所宣告之刑，以暫不執行為宜，爰併宣告緩刑2年，並依刑
    法第74條第2項第5款之規定，命其向指定之政府機關、政府
    機構、行政法人、社區或其他符合公益目的之機構或團體，
    提供80小時之義務勞務，以勵自新。惟被告甲○○守法觀念
    既有不足，為使被告於緩刑期間內，仍深知戒惕，避免緩刑
    之宣告遭撤銷，且導正其行為與法治之觀念，爰併依同法第
    93 條第1項第2款之規定，宣告其於緩刑期間付保護管束，
    使被告於義務勞務過程及保護管束期間，確切明瞭其行為所
    造成之損害，並培養正確法治觀念。至於被告究應向何政府
    機關、政府機構、行政法人、社區或其他符合公益目的之機
    構或團體提供義務勞務，屬執行之問題，應由執行檢察官斟
    酌全案情節及政府機關、政府機構、行政法人、社區或其他
    符合公益目的之機構或團體之需求，妥為指定，併予敘明。
四、末按商標法第83條規定：「犯前2條之罪所製造、販賣、陳
    列、輸出或輸入之商品，或所提供於服務使用之物品或文書
    ，不問屬於犯人與否，沒收之。」，此屬義務沒收之性質。
    而刑法第38條第1項關於沒收之規定，則屬職權沒收之性質
    ，則前開商標法義務沒收之規定，自應優先於採職權沒收主
    義之刑法第38條第1項而為適用（最高法院79年臺上字第
    5137號判例參照）。查扣案由告訴人林荃企業有限公司提供
    之所購得之仿冒商品「SHILLS鑽石光BB水嫩無瑕霜」一瓶，
    既係仿冒商標之商品，有如前述，依前開說明，商標法第83
    條之沒收規定既屬特別規定，自應優先於刑法第38條第1項
    第1款之沒收規定而為適用，是該「SHILLS鑽石光BB水嫩無
    瑕霜」一瓶，不問屬於犯人與否，應依商標法第83條規定宣
    告沒收。
貳、免訴部分（乙○○行使偽造私文書、販賣仿冒商標商品之犯
    行）：
一、公訴意旨略以：被告乙○○明知如附件所示之「SHILLS」圖
    樣英文係「林荃企業有限公司」（址設臺北市中山區○○○
    路○段11之1號17樓）依法向我國經濟部智慧財產局申請註冊
    ，經核准使用於化妝水、乳液、去角質乳霜、精華液等商品
    ，且均為相關大眾所共知之著名商標，目前仍於商標專用期
    間，未經上開商標權人同意，不得於同一商品，使用相同之
    註冊商標圖樣，亦明知或可得而知其經由大陸地區「淘寶網
    」網站所購得之「SHILLS鑽石光BB水嫩無瑕霜」係未經商標
    權人同意或授權，而使用仿冒前開商標圖樣之仿冒商品，且
    該仿冒商品之外包裝盒上標示「總經銷：林荃企業有限公司
    」及成分等中英文句，係偽造之私文書，竟基於反覆販賣仿
    冒商標商品及接續行使偽造私文書之犯意，於98年7月4日，
    在臺中縣豐原市○○路566巷48號住處，經由網際網路連線
    至上開大陸地區「淘寶網」網站，以單價人民幣13元（約折
    合新臺幣65元）之價格，下標購入「SHILLS鑽石光BB水嫩無
    瑕霜」之仿冒商品20盒後，再於露天拍賣網站以「SUNO2WAT
    ER」帳號刊登拍賣網頁，並以每盒120元之價格，販賣上開
    仿冒商品，及於同年8月間，以上開仿冒商品每盒72元（起
    訴書誤為90元）之價格，販賣上揭仿冒商品5盒予甲○○（
    經本院判決有罪如上所述），而以此等方式販賣上揭仿冒商
    品予不詳姓名之買家牟利，而接續行使前開無瑕霜化妝品外
    包裝盒上標示之偽造私文書，足生損害於林荃企業有限公司
    等語。
二、按案件曾經判決確定者，應諭知免訴之判決，並得不經言詞
    辯論為之，刑事訴訟法第302條第1款、第307條，分別定有
    明文。又訴訟上所謂一事不再理之原則，關於實質上一罪或
    裁判上一罪，亦均有其適用，最高法院60年臺非字第77號著
    有判例可資參照。
三、查被告乙○○前曾於98年9月17日遭內政部警政署保安警察
    第二總隊第一大隊第二中隊查獲於網路販賣使用仿冒商標之
    「MAC」文字、「BOBBI BROWN」文字、「HELLO KITTY」圖
    樣商品，並因而經本院於99年4月14日以99年度智簡上字第4
    號判決維持本院99年度豐智簡字第1號判處有期徒刑4月而確
    定。而由該案認定之內容係認其：「知其於98年5月間，透
    過電腦網路設備，登入網址不詳之中國『淘寶網站』所購買
    之印有『MAC』、『BOBBI BROWN』等文字、『HELLO KITTY
    』圖樣等商標文字、圖像之女性彩妝商品，係美商化妝藝術
    化妝品公司、美商巴比布朗專業化妝品公司、日商三麗鷗股
    份有限公司等商標權人設計有商標圖樣，經向經濟部智慧財
    產局申請註冊登記，並取得於專用期限或延展專用期限內，
    指定使用於化妝品、皮膚保養品、化妝用刷、粉盒、皮包等
    商品之商標專用權，為相關大眾所共知之商標圖樣，且均尚
    在專用期限內，任何人未經商標權人之同意或授權，不得於
    同一商品或類似商品，使用相同或近似於此等註冊商標，亦
    不得將此等使用相同或近似於註冊商標之商品販賣。竟基於
    販賣使用相同或近似於註冊商標商品即於前開網站所購得印
    有商標權人註冊商標之商品（以下簡稱仿冒商品）之犯意，
    於98年5月14日起，利用電腦網路設備，以帳號「suno2wate
    r」登入「露天網站」（網址：http://goods.ruten.com.
    tw/item/show/show?00000000000000），刊登以每項仿冒商
    品售價為新臺幣（下同）30元至390元不等之金額，供不特
    定人點閱，並提供其電子郵件信箱「rmocj86@yahoo.com.
    tw」與有意購買者聯繫，販售前開仿冒商品予不特定人士。
    」等情，亦有臺灣臺中地方法院檢察署98年度偵字第27017
    號起訴書、本院99年度智簡上字第4號判決書、本院99年度
    豐智簡字第1號判決書在卷可稽，並經本院依職權調取本院
    99年度智簡上字第4號案件全案卷宗核閱屬實。訊據被告乙
    ○○稱：上揭「SHI LLS鑽石光BB水嫩無瑕霜」係由其於98
    年7月間在大陸淘寶網站上所購得，繼之在網路上刊登販售
    ，後來於同年9月17日被查到販賣仿冒『MAC』、『BOBBI
    BROWN』等文字、『HELLO KITTY』圖樣等商標文字、圖像之
    女性彩妝商品時，該等「SHI LLS鑽石光BB水嫩無瑕霜」已
    有在販賣，只是被查獲時因家中貨品數量眾多，所以沒有被
    扣到，自己一時也很慌亂，沒有把這些東西悉數拿出來，但
    是之後確實沒有再販賣了等語，核與同案被告甲○○所稱：
    係在98年8月20日向被告乙○○夠得上揭仿冒商品，並於8月
    間刊登於雅虎奇摩之拍賣網站上等語，以及其上載明上開「
    SHILLS鑽石光BB水嫩無瑕霜」之開始（拍賣）時間：為「
    0000-00-00」之網頁資料，在時間序上係屬相符，亦即被告
    甲○○所購得之物品最遲係在98年8月29日在網路上販售，
    顯然係早在此之前即已相被告乙○○購得該等產品，而被告
    甲○○販售予本件告訴人林荃企業有限公司之「SHILLS鑽石
    光BB水嫩無瑕霜」係於98年9月3日，業有拍賣列印資料在卷
    可稽，並經告訴人林荃企業有限公司代理人林佳宏於本院審
    理中具結證述屬實，是被告乙○○所稱：該等「SHILLS鑽石
    光BB水嫩無瑕霜」係在98年9月17日遭查獲前即已購入並販
    賣等語，堪認為真實。而由販賣仿冒商標商品罪之行為態樣
    、特質，係在密集期間內以相同之方式持續進行，是此販賣
    仿冒商標產品之犯行，即具有反覆、延續實行之特徵，從而
    在行為概念上，縱有多次販賣之舉措，仍應評價認係包括一
    罪之集合犯等情，已如上述，是被告乙○○本件被訴販賣仿
    冒商標商品罪之行為，顯已經本院以99年度智簡上字第4號
    判決確定，依照首開說明，本案被告乙○○有關販賣仿冒商
    標商品之行為，與前開案件有實質上一罪之關係，而本案中
    有關被告乙○○所販售之「SHILLS鑽石光BB水嫩無瑕霜」其
    盒身標籤上標明有「總經銷：林荃企業有限公司」及成分等
    中英文句之行使偽造私文書罪部分，則與前開販賣仿冒商標
    商品罪部分具有想像競合之裁判上一罪關係，是本件有關被
    告乙○○之犯行，自為前案確定判決效力所及，依上開說明
    ，爰對被告乙○○諭知免訴之判決。
據上論斷，應依刑事訴訟法第299條第1項前段、第302條第1款，
商標法第82條、第83條，刑法第11條、第216條、第210條、第41
條第1項前段、第74條第1項第1款、第2項第5款、第93條第1項第
2款，刑法施行法第1條之1，判決如主文。
中    華    民    國    99    年    7     月    9     日
              刑事第十五庭審判長法  官  江奇峰
                                法  官  廖純卿
                                法  官  林學晴
以上正本證明與原本無異。
如不服本判決應於收受判決後10日內向本院提出上訴書狀，並應
敘述具體理由；其未敘述上訴理由者，應於上訴期間屆滿後20日
內向本院補提理由書（均須按他造當事人之人數附繕本）「切勿
逕送上級法院」。
                                書記官  簡雅文
中    華    民    國    99    年    7     月    9     日
附錄論罪科刑法條
商標法第82條
明知為前條商品而販賣、意圖販賣而陳列、輸出或輸入者，處
1 年以下有期徒刑、拘役或科或併科新臺幣 5 萬元以下罰金。
商標法第83條
犯前 2 條之罪所製造、販賣、陳列、輸出或輸入之商品，或所
提供於服務使用之物品或文書，不問屬於犯人與否，沒收之。
中華民國刑法第216條
（行使偽造變造或登載不實之文書罪）
行使第 210 條至第 215 條之文書者，依偽造、變造文書或登載
不實事項或使登載不實事項之規定處斷。

司法院資訊處製作；財團法人民間司法改革基金會備份。
